臺灣高等法院臺南分院刑事判決　　　　　　　九十三年度交上訴字第二五號　Ｃ
　　　上　訴　人
　　　即　被　告　乙　○　○
右上訴人因公共危險等案件，不服臺灣臺南地方法院九十二年度交訴字第一八二號中
華民國九十二年十月三十日第一審判決（起訴案號：臺灣臺南地方法院檢察署九十二
年度偵字第八九八一號），提起上訴，本院判決如左：
      主      文
上訴駁回。
乙○○緩刑年。
      事      實
一、乙○○於九十二年八月八日晚間九時三十分許，在臺南縣學甲鎮友人住處，飲用
    補藥酒後，業已達於不能安全駕駛動力交通工具之程度，竟仍自該處駕駛車牌號
    碼ＫＴ—三一六六號自用小客車，欲返回其位於臺南縣西港鄉港東村烏竹林二七
    號住處。嗣於同日晚間十時三十分許，沿臺南縣西港鄉○○路，由東往西方向，
    行經文化路與該路九二巷交岔路口作左轉彎時，理應注意飲用酒類後吐氣所含酒
    精濃度超過每公升０‧二五毫克以上者，不得駕車，並應注意汽車行駛至交岔路
    口，轉彎車應讓直行車先行，又依當時天候晴朗、夜間有照明、路面乾燥無缺陷
    、道路上未有任何障礙物、視距復屬良好等情形以觀，客觀上亦無不能注意之情
    事，竟疏於注意酒後不得駕車，且因不勝酒力致駕車操控能力變差，而疏未注意
    讓直行車先行，即貿然作左轉彎，以致不慎與由甲○○所駕駛，沿前開文化路，
    由西往東方向，自對向車道同時行經該交岔路口之車牌號碼ＫＨ八—二二一號重
    型機車發生碰撞，並造成甲○○受有頭部挫傷併顏面撕裂傷、右手鷹嘴突開放性
    骨折併尺神經撕裂受損（起訴書誤載為Ｒ神經撕裂受損）、胸部挫傷併撕裂傷左
    手腕挫傷等傷害。乙○○駕車肇事，致甲○○受傷後，竟未下車察看，且未採取
    任何救護措施或報警前來處理，隨即另行起意，逕行駕車逃離現場。經路過之謝
    欣霖目睹上情，乃騎機車自後追趕，並記下乙○○所駕駛小客車車牌號碼而報警
    處理，經警於同日晚間十一時十分許，在臺南縣西港鄉○○村○○○○○道路抽
    水站附近查獲，乙○○於警局為酒精測試，其吐氣所含酒精濃度仍高達每公升０
    ‧七毫克（MG/L），而查悉上情。
二、案經甲○○訴由臺南縣警察局佳里分局報告臺灣臺南地方法院檢察署檢察官偵查
    起訴。
      理      由
一、訊之上訴人即被告乙○○對於上揭事實坦承不諱，核與告訴人甲○○於警詢時所
    指訴之情節，以及證人即騎機車自後追趕被告所駕駛小客車並記下車牌號碼之謝
    欣霖於警詢時所證述之內容均相符合，並有道路交通事故現場圖、道路交通事故
    調查報告表（一）、（二）各一份及事故現場蒐證照片十四張附卷可參；又告訴
    人甲○○因本件車禍，而受有如事實欄所載等傷害，亦有臺灣基督長老教會新樓
    醫院麻豆分院九十二年八月九日診斷證明書在卷足憑。
二、按汽車行駛至交岔路口，轉彎車應讓直行車先行；又飲用酒類後，其吐氣所含之
    酒精濃度超過每公升０．二五毫克以上者，不得駕車，道路交通安全規則第一百
    零二條第一項第六款前段及第一百十四條第二款分別定有明文。經查：
  (一)被告乙○○駕車於道路上行駛，自應注意上述道路交通安全規則等規定，而本件
    車禍發生當時天候晴朗、夜間有照明、路面乾燥無缺陷、道路上未有任何障礙物
    、視距復屬良好等情，則有前述道路交通事故調查報告表（一）載明可考，據此
    判斷，客觀上亦無不能注意之情事，被告竟疏於注意酒後不得駕車，且因不勝酒
    力致駕車操控能力變差，而疏未注意讓直行車先行，即貿然作左轉彎，以致不慎
    與告訴人甲○○所駕駛之機車發生碰撞，並造成告訴人受有如事實欄所載等傷害
    ，故被告之上述駕駛行為，顯然具有過失。另告訴人係因本件車禍而受傷，故被
    告之駕駛行為，與告訴人之傷害結果間，具有相當因果關係，復屬顯然。
  (二)再按刑法第一百八十五條之三所稱服用酒類或其他相類之物，不能安全駕駛動力
    交通工具之公共危險條款，係屬抽象危險犯之規定，此種抽象危險係伴隨飲酒過
    量之行為而當然成立。換言之，僅需客觀上有此種行為出現，危險即視為存在，
    是否果真肇事，均不影響公共危險罪責之成立；若果真駕車肇禍，其不能安全駕
    駛動力交通工具之情形，則更不待言。另參考德、美等國之認定標準，對於酒精
    濃度呼氣已達每公升零點五五毫克，或血液濃度達百分之零點一一以上，肇事率
    為一般正常人之十倍，均認為已達「不能安全駕駛」之程度（此有法務部八十八
    年五月十八日法八八檢字第一六六九號函可資參照）。本件被告乙○○對於其在
    上述時、地，酒後駕車肇事一事不僅坦認屬實，且其肇事後之吐氣酒精濃度，經
    測試結果仍高達每公升０‧七毫克等情，則有吐氣酒精濃度測試表一紙存卷可按
    ，參照前述說明，被告飲酒後顯已達於不能安全駕駛動力交通工具之程度。況被
    告更因不能安全駕駛之行為，以致肇事並造成告訴人甲○○受傷，此結果足以證
    明被告飲酒後駕駛上述小客車時，確已處於不能安全駕駛之狀態。此外，尚有刑
    法第一百八十五條之三案件測試觀察記錄表一紙附卷可佐，故被告有服用酒類，
    不能安全駕駛動力交通工具而駕駛之公共危險犯行，亦無疑問。
  (三)又被告乙○○駕車肇事並致告訴人甲○○受傷後，不僅未下車察看，且未採取任
    何救護措施或報警前來處理，隨即駕車離開現場，是其有於駕車肇事致人受傷後
    逕行逃逸之行為，應無疑義。
  (四)綜上所述，本件事證已甚明確，被告酒後駕車之公共危險、過失傷害及駕車肇事
    逃逸等犯行，均洵堪認定。
三、核被告乙○○所為，係犯刑法第一百八十五條之三重大違背安全駕駛罪、同法第
    二百八十四條第一項前段普通過失傷害罪及同法第一百八十五條之四駕車肇事逃
    逸罪。又其所犯之過失傷害罪，係酒後駕車肇事致人受傷，乃屬酒醉駕車，因而
    致人受傷，依法並應負刑事責任，故需依道路交通管理處罰條例第八十六條第一
    項之規定，加重其刑。至被告所犯上開三罪間，犯意不同，行為互殊，故應予分
    別論罪，併合處罰。
四、原審以被告乙○○為有罪之陳述，裁定以簡式審判程序審理，認其罪證明確，因
    予適用刑法第一百八十五條之三、第一百八十五條之四、第二百八十四條第一項
    前段、第四十一條第一項前段（原判決漏引第二項）、第五十一條第五款，道路
    交通管理處罰條例第八十六條第一項，罰金罰鍰提高標準條例第一條前段、第二
    條規定，並審酌被告犯罪之動機、目的，其生活狀況、智識程度、犯罪所生之危
    險、損害，以及被告酒後駕駛小客車於道路上行駛，不僅嚴重危害往來之交通安
    全，且其經警查獲時測得之吐氣所含酒精濃度，仍高達每公升０‧七毫克（MG/L
    ），另其駕車肇事並致告訴人甲○○受傷後，不僅未下車察看，且未採取任何救
    護措施或報警前來處理，便立即逃離現場，足見其惡性非輕，而被告酒後駕車及
    轉彎車未讓直行車先行之駕駛行為，係本件車禍發生之原因，告訴人之駕駛行為
    則無任何肇事因素，被告之過失程度亦屬重大，至告訴人因本件車禍所受之傷害
    非輕，且被告肇事後未與告訴人就民事損害賠償事宜達成和解，然被告於警詢時
    及偵審中，則已坦白承認所為，其犯後態度經核尚非惡劣等一切情狀，分別就服
    用酒類，不能安全駕駛動力交通工具而駕駛部分，量處有期徒刑三月；就因過失
    傷害人，處有期徒刑三月；就駕駛動力交通工具肇事，致人傷而逃逸，處有期徒
    刑六月，並各諭知如易科罰金，以三百元折算一日。以及定其應執行有期徒刑十
    一月，並諭知如易科罰金，以三百元折算一日。本院經核原判決認事用法，並無
    不合，被告上訴意旨，空言指摘原判決量刑過重，為無理由，應予駁回。
五、末按被告乙○○未曾受有期徒刑以上刑之宣告，有臺灣高等法院被告全國前案紀
    錄表在卷足憑。兼以案發後已頗表悔意，復與告訴人甲○○達成和解，有和解書
    附卷可稽，並已給付賠償金新臺幣四十八萬元。歷經此次偵審程序，當知警惕，
    信無再犯之虞。本院因認其所受刑之宣告，以暫不執行為適當，爰併予宣告緩刑
    三年，以勵自新。
據上論斷，應依刑事訴訟法第三百六十八條，刑法第七十四條第一款，判決如主文。
本案經檢察官蘇南桓到庭執行職務。
中    華    民    國      九十三      年      四      月      二十七    日
                                  臺灣高等法院臺南分院刑事第一庭
                                      審判長法官  李    文    福
                                            法官  蔡    長    林
                                            法官  田    平    安
右正本證明與原本無異。
如不服本判決，應於判決送達後十日內向本院提出上訴狀，其未敘述理由者並應於提
出上訴狀後十日內向本院補提理由書（應附繕本)。
                                      法院書記官  李    良    倩
中    華    民    國      九十三      年      四      月      二十八    日
附錄法條：
刑法第一百八十五條之三：
服用毒品、麻醉藥品、酒類或其他相類之物，不能安全駕駛動力交通工具而駕駛者，
處一年以下有期徒刑、拘役或三萬元以下罰金。
刑法第一百八十五條之四：
駕駛動力交通工具肇事，致人死傷而逃逸者，處六月以上五年以下有期徒刑。
刑法第二百八十四條（過失傷害罪）
因過失傷害人者，處六月以下有期徒刑、拘役或五百元以下罰金，致重傷者，處一年
以下有期徒刑、拘役或五百元以下罰金。
